【裁判字號】    92,上訴,345
【裁判日期】    920319
【裁判案由】    違反槍砲彈藥刀械管制條例等
【裁判全文】
臺灣高等法院刑事判決                            九十二年度上訴字第三四五號
    上  訴  人
    即  被  告  乙○○
    指定辯護人  本院甲○辯護人  王永炫
右上訴人因違反槍砲彈藥刀械管制條例等案件，不服臺灣新竹地方法院九十一年度訴
字第二號，中華民國九十一年十二月二十五日第一審判決（起訴案號：臺灣新竹地方
法院檢察署九十年度偵字第六五○七、五一六七號），提起上訴，本院判決如左：
    主  文
上訴駁回。
    事  實
一、乙○○前因違反麻醉藥品管理條例案件經原法院判處有期徒刑六月，於民國八十
    五年十月十五日執行完畢，猶不知悔改，明知槍彈為管制物品，未經許可，不得
    無故持有及製造，竟仍於九十年九月間，在新竹市○○路某家玩具槍模型店，以
    新台幣（下同）七千元購入仿ＢＥＲＥＴＴＡ廠半自動手槍製造之玩具手槍（槍
    支管制編號：0000000000號）一把及玩具手槍使用之子彈十顆後，旋
    基於製造槍彈之犯意，持往新竹市○○街之某不詳工廠，由乙○○將上開玩具手
    槍以一萬一千元之代價，交予具有製造槍支犯意聯絡之綽號『阿龍』之不詳姓名
    成年男子改造，由『阿龍』將玩具手槍槍管拆解，更換土造金屬槍管、撞針，並
    將金屬槍管車通後，組合而製成可擊發金屬子彈具殺傷力之改造玩具手槍後交還
    乙○○。乙○○並於新竹市香山區○○○路二三一巷八號住處，以銼刀等工具銼
    開彈殼，將上開玩具子彈十顆加裝直徑約六ｍｍ之鋼珠，改造成適合上開玩具手
    槍擊發而具有殺傷力之子彈後，連同玩具手槍藏放於住處三樓頂樓陽臺處，並曾
    多次在住處房間以上開玩具手槍擊發試射五顆子彈。嗣於九十年十一月二日十七
    時三十分許，為警持票搜索，當場在其住處扣得上開玩具手槍一把及子彈五顆（
    經鑑定採樣試射二顆，剩餘三顆）。
二、案經新竹市警察局第三分局報請臺灣新竹地方法院檢察署檢察官偵查起訴。
    理  由
一、訊據上訴人即被告乙○○矢口否認右開犯行，並辯稱：前述槍彈實際上是在釣蝦
    場認識之友人綽號『阿峰』者所寄放，以前是因為害怕才胡亂承認，因為伊拿到
    槍會害怕云云。經查：
  (一)被告確有於九十年九月間，在新竹市○○路某家玩具槍模型店，以價金七千元購
    入仿ＢＥＲＥＴＴＡ廠半自動手槍製造之玩具手槍一把及子彈十顆後，將玩具手
    槍以一萬一千元之代價，交予綽號『阿龍』者改造，而由『阿龍』將該玩具手槍
    內槍管拆解，更換土造金屬槍管、撞針，並將金屬槍管車通後，組合而製成可擊
    發金屬子彈功能具有殺傷力之改造玩具手槍後交還予被告，且其自行於住處以銼
    刀等工具銼開彈殼，將所購得之玩具子彈十顆加裝直徑約六ｍｍ之鋼珠，改造成
    適合上開玩具手槍擊發而具殺傷力之子彈十顆後，在住處房間內多次使用玩具手
    槍擊發試射五顆子彈等情，迭據被告於警訊、偵查及原審審理時供承不諱（見偵
    字第六五○七號卷第三頁反面、第十七頁反面、第二十八頁反面、原審卷第七十
    八頁），復有改造玩具手槍一把及改造子彈五顆扣案可資佐證。而該扣案玩具手
    槍經鑑驗結果，認係仿ＢＥＲＥＴＴＡ廠半自動手槍製造之金屬玩具手槍，更換
    土造金屬槍管、撞針改造而成，機械性能良好，可擊發適用子彈，認具有殺傷力
    ；扣案子彈五顆，認均係由玩具槍用金屬彈殼加裝直徑約６ｍｍ之鋼珠而成之改
    造子彈，經採樣二顆試射，均可擊發，認具殺傷力，有內政部警政署刑事警察局
    九十年十一月八日刑鑑字第二一○四八四號鑑驗通知書附卷足憑（見同上偵卷第
    二十四－一頁）。
  (二)被告從未提及『阿峰』其人，迄於本院調查時始提起，已有疑義，其又無法提出
    阿峰之真實姓名、住址等相關資料以供本院傳訊查證，則『阿峰』者是否確有其
    人，無從查考。被告茍係受寄，因無法聯絡該『阿峰』者，則其將如何還槍？況
    此項辯詞亦與被告於原審調查時所辯其係受友人孫偉義之託代為製造前述槍彈乙
    節（見原審卷第六十四頁）不合，顯係臨供杜撰。又被告曾在住處內多次試射，
    且其曾犯竊盜、違反麻醉藥品管理條例等多次前科，有其前科紀錄在卷，其非第
    一次犯案，衡情應有經驗而無因害怕而自白之理？是被告之自白無何瑕疵可指，
    仍足憑信。被告雖曾於九十一年元月八日，前往行政院衛生署新竹醫院精神科就
    診，經醫師診斷為精神分裂病，提出診斷書乙紙在卷，惟經原審委請行政院衛生
    署新竹醫院就被告於九十年八、九月間之精神狀況及行為控制能力作鑑定，經該
    院綜合被告之過去生活史與疾病史、身體檢查、精神狀態檢查及心理評估結果，
    認為被告目前及被控犯行當時之精神狀態都未達精神耗弱或心神喪失之程度，有
    行政院衛生署新竹醫院九十一年七月二十六日九一新醫精字第○九一○四二三三
    號函所檢附精神鑑定報告書附卷可稽（見原審卷第五十二頁至第五十五頁），顯
    見被告智慮正常，應知悉製造具有殺傷力之槍支及子彈係違法行為，併予敘明。
  綜上，被告所辯，屬飾卸之詞，不足採信。本件事證明確，其製造槍彈犯行，堪以
  認定，應依法論科。
二、核被告所為，係犯槍砲彈藥刀械管制條例第十一條第一項之非法製造可發射子彈
    具有殺傷力之改造手槍、第十二條第一項之非法製造子彈罪。其製造槍支、子彈
    後持有槍、彈行為，乃製造之當然結果，不另論以持有罪。被告所犯上開二罪間
    ，有方法目的之關係，為牽連犯，應從情節較重之製造槍支罪處斷，檢察官認係
    以一行為同時製造子彈及槍支，為想像競合犯，顯與被告係交由綽號『阿龍』者
    改造槍支，而由其自行改造子彈情形不符，容有誤解。被告與綽號『阿龍』之不
    詳姓名年籍成年男子間，就製造可發射子彈具殺傷力之改造手槍犯行，有犯意聯
    絡及行為分擔，為共同正犯。被告曾因違反麻醉藥品管理條例案件，經原法院判
    處有期徒刑六月，於八十五年十月十五日執行完畢，有本院被告全國前案紀錄表
    附卷可憑，其受有期徒刑執行完畢後，五年內再犯本件有期徒刑之罪，為累犯，
    依法加重其刑。原審審酌被告犯罪之動機、目的、手段、方法、現今槍、彈氾濫
    造成社會人心惶惶及被告自承改造完成以來僅供自己試射，並未供為犯罪工具，
    亦未見對他人之實際損害等一切情狀，依槍砲彈藥刀械管制條例第十一條第一項
    、第十二條第一項、刑法第十一條前段、第二十八條、第四十七條、第四十二條
    第二項、罰金罰鍰提高標準條例第二條、現行法規所定貨幣單位折算新臺幣條例
    第二條，判處被告有期徒刑五年六月，併科罰金六萬元，並就併科罰金部分並諭
    知易服勞役之折算標準。扣案仿ＢＥＲＥＴＴＡ廠半自動手槍製造具有殺傷力之
    改造玩具手槍一把（槍支管制編號：0000000000號），具殺傷力之子
    彈三顆，俱為違禁物，均應依法宣告沒收；另扣案具殺傷力子彈二顆，因鑑定試
    射滅失，已據上開鑑驗通知書載明，故不另為沒收諭知。並說明修正前之槍砲彈
    藥刀械管制條例第十九條第一項規定：「犯第七條、第八條、第十條、第十一條
    、第十二條第一項至第三項、第十三條第一項至第三項之罪，經判處有期徒刑者
    ，應於刑之執行完畢或赦免後，令入勞動場所，強制工作，其期間為三年」，惟
    該規定業於九十年十一月十四日修正刪除，依刑法第二條第二項規定，保安處分
    適用裁判時之法律，本件自無庸再予審酌該強制工作規定之保安處分，其認事用
    法殊無不合。被告上訴意旨猶執陳詞否認犯罪，為無理由，應予駁回。
據上論斷，應依刑事訴訟法第三百六十八條，判決如主文。
本案經檢察官謝英民到庭執行職務。
中      華      民      國    九十二    年      三      月     十九     日
                              臺灣高等法院刑事第五庭
                                  審判長法  官  曾  德  水
                                        法  官  蘇  素  娥
                                        法  官  楊  貴  雄
右正本證明與原本無異。
如不服本判決應於收受送達後十日內向本院提出上訴書狀，其未敘述上訴之理由者並
得於提起上訴後十日內向本院補提理由書（均須按他造當事人之人數附繕本）。
                                        書記官  林  淑  貞
中      華      民      國    九十二    年      三      月     二十     日
附錄：本判決論罪科刑法條全文
槍砲彈藥刀械管制條例第十一條第一項：
一未經許可，製造、販賣或運輸第四條第一項第一款所稱其他可發射金屬或子彈具有
  殺傷力之各式槍砲者，處五年以上有期徒刑，併科新臺幣一千萬元以下罰金。
槍砲彈藥刀械管制條例第十二條第一項：
一未經許可，製造、販賣或運輸子彈者，處一年以上七年以下有期徒刑，併科新台幣
  五百萬元以下罰金。


司法院資訊處製作；財團法人民間司法改革基金會備份。
